---
title: "R Notebook"
output: github_document
---

tutoriel de reférence: https://benjjneb.github.io/dada2/tutorial.html
```{bash, eval=FALSE}
wget https://github.com/ANF-MetaBioDiv/course-material/archive/refs/heads/main.zip
```


```{bash, eval=FALSE}
unzip main.zip
```

Packages::Les deux points servent de prendre la fonction here dans le package here. 
```{r, eval=FALSE}
refdb_folder <- here::here("data", "refdb")
refdb_folder
```

Cette condition permet de ne pas remplacer un dossier existant avec le même nom
```{r, eval=FALSE}
if (!dir.exists(refdb_folder)) 
  dir.create(refdb_folder, recursive = TRUE)
```

Différence entre script 
Script= ligne de code avec des texte (#)
rnotebook= zone réservé pour le code mais on peut mettre du texte, et affiche le résultat
markdown ou .md est interprété par github
```{bash, eval=FALSE}
cp -R course-material-main/data/raw ./data
```



getOption= r s'arrete au bout de 60 secondes permet d'allonger ce temps pour les pc lents
```{r, echo=FALSE}
getOption("timeout")
```


download.file équivalent de wget (intall a partir d'un site)
```{r, echo=FALSE}
options(timeout = 1200)
silva_train_set <- file.path(refdb_folder,
                             "silva_nr99_v138.1_train_set.fa.gz")
silva_species_assignment <- file.path(refdb_folder,
                                      "silva_species_assignment_v138.1.fa.gz")
if (!file.exists(silva_train_set)) {
  download.file(
    "https://zenodo.org/record/4587955/files/silva_nr99_v138.1_train_set.fa.gz",
    silva_train_set,
    quiet = TRUE)
}

if (!file.exists(silva_species_assignment)) {
  download.file(
    "https://zenodo.org/record/4587955/files/silva_species_assignment_v138.1.fa.gz",
    silva_species_assignment,
    quiet = TRUE)
}
```

chercher toutes les fonctions dans R
```{r, echo=FALSE}
devtools::load_all(path="/home/rstudio/Adm2023_tutoriel/course-material-main/R")
```
```{r}
path_to_fastqs<-here::here("data","raw")
```

on met la liste des fichiers qui contient le path
tous les chemins contenant 
```{r}
fnFs <- sort(list.files(path_to_fastqs,
                        pattern = "_R1.fastq.gz",
                        full.names = TRUE))
```


```{r}
fnRs <- sort(list.files(path_to_fastqs,
                        pattern = "_R2.fastq.gz",
                        full.names = TRUE))
```

Découpe les chaines de caractères en mettant des espaces
```{r}
sample_names <- basename(fnFs) |>
  strsplit(split = "_") |>
  sapply(head, 1)
```


```{r}
basename(fnFs) |>
  head()
```

```{r}
basename(fnFs) |>
  strsplit(split = "_") |>
  head()
```
```{r}
basename(fnFs) |>
  strsplit(split = "_") |>
  sapply(head, 1) |>
  head()
```

```{r}
gsub("^.+/|_.+$", "", fnFs) |> head()
```

```{r}
# create a directory for the outputs
quality_folder <- here::here("outputs",
                             "dada2",
                             "quality_plots")

if (!dir.exists(quality_folder)) {
  dir.create(quality_folder, recursive = TRUE)
}

qualityprofile(fnFs,
               fnRs,
               file.path(quality_folder, "quality_plots.pdf"))
```




On créer plusieurs dans le fichier départ on outputs puis dada2 puis trimmed (here= p
fichier résultats)
```{r}
path_to_trimmed_reads <- here::here(
  "outputs",
  "dada2",
  "trimmed"
)

if (!dir.exists(path_to_trimmed_reads)) dir.create(path_to_trimmed_reads, recursive = TRUE)
```

amorces définit dans une variable
```{r}
primer_fwd  <- "CCTACGGGNBGCASCAG"
primer_rev  <- "GACTACNVGGGTATCTAAT"
```


fnFS=brin 1 et fnFr= brin 2 (en gros c'est forward et reverse)
```{r}
Biostrings::readDNAStringSet(
  fnFs[1],
  format = "fastq",
  nrec = 10
)
```

```{r}
Biostrings::readDNAStringSet(
  fnRs[1],
  format = "fastq",
  nrec = 10
)
```



primer_trim enlèce les amorces
```{r}
(primer_log <- primer_trim(
  forward_files = fnFs,
  reverse_files = fnRs,
  primer_fwd = primer_fwd,
  primer_rev = primer_rev,
  output_dir = path_to_trimmed_reads,
  min_size = 200
))
```
salutsalut
